臺北高等行政法院判決
　　　　　　　　　　　　　　　　　　 92年度訴字第01298號
　　　　　　　　　　　　　　　.
原　　　告　乙○
　　　　　　(即甲○○之承受訴.
　　　　　　丙○○
　　　　　　(即甲○○之承受訴.
　　　　　　丁○○
　　　　　　(即甲○○之承受訴.
上　二　人
法定代理人　謝禎崢
　　　　　　劉慕羲
原　　　告　戊○○
　　　　　　(即甲○○之承受訴.
　　　　　　己○○
　　　　　　(即甲○○之承受訴.
上　二　人
法定代理人　劉興汎
　　　　　　何秋燕
原　　　告　庚○○
　　　　　　(即甲○○之承受訴.
　　　　　　辛○○
　　　　　　(即甲○○之承受訴.
　　　　　　壬○○
　　　　　　(即甲○○之承受訴.
上　三　人
法定代理人　劉興洪
　　　　　　周慶雲
被　　　告　勞工保險局
代　表　人　癸○（總經理）
訴訟代理人　子○○
訴訟代理人　丑○○
上列當事人間因勞保事件，原告不服行政院勞工委員會中華民國
92年1月23日勞訴字第010058975號訴願決定，提起行政訴訟。本
院判決如下：
　　主  文
原告之訴駁回。
訴訟費用由原告連帶負擔。
　　事  實
一、事實概要：新竹縣廚師業職業工會被保險人甲○○以因罹患
    腦梗塞併肢體障礙，於91年2月1日（被告受理日期）檢據申
    請普通疾病殘廢給付。案經被告審查，以其殘廢程度符合勞
    工保險條例第53條附表即勞工保險殘廢給付標準表 (下稱殘
    廢給付標準表)第6項第2等級，於91年5月17日核定按第2等
    級發給1,000日普通疾病殘廢給付。甲○○不服，向勞工保
    險監理委員會申請審議，經該會審定申請審議駁回後，提起
    訴願，亦經決定駁回，遂於92年3月24日提起本件訴訟，嗣
    甲○○於訴訟中即同年6月30日死亡，經本院依職權裁定命
    其繼承人即原告等9人續行本件訴訟。惟原告未於言詞辯論
    期日到場，僅以原告之被繼承人甲○○之起訴狀為聲明、陳
    述。
二、兩造聲明：
　　(一)原告聲明：被告應核給原告殘廢給付標準表第5項第1等級
                1,200日殘廢給付。
　　(二)被告聲明：駁回原告之訴。
三、兩造之爭點：
　　(一)原告主張之理由：
    　1.原告甲○○殘廢之程度是(1)行動能力：需他人操控輪椅
        代步。(2)攝食狀態：永久需人餵食。(3)大小便情形：完
        全無法自理。(4)沐浴更衣：完全無法自理。(5)言語機能
        ：喪失語言能力。如此重度之中樞神經系統機能遺存極
        度障害，為維持生命必要之日常生活活動，全需他人扶
        助，經常需要專人周密照護者，當然為第1等級之殘廢
        。
      2.勞工保險局、勞工保險監理委員會及勞工訴願會，對於
        勞工於請求理賠有疑義時，得另行指定醫院或醫師的意
        見為判定依據，相當不合理，且此專科醫師無名無姓，
        是否有醫師資格，沒人知道，或者只是一個作為不理賠
        之理由，武器不平等的勞工權力無法伸張。
　　(二)被告主張之理由：
      1.本件甲○○以因罹患腦梗塞併肢體障礙，檢據行政院國
        軍退除役官兵輔導委員會竹東榮民醫院 (下稱竹東榮民
        醫院)出具殘廢診斷書申請殘廢給付。案經被告向該醫
        院調取原告之病歷及上開殘廢診斷書送請專業醫師審查
        ，審查意見：「劉君審定殘廢當時機能遺存高度障害，
        致終身不能從事任何工作，日常生活需人扶助，綜合其
        殘廢程度符合給付標準第六項第二等級。」據此，被告
        以甲○○殘廢程度經綜合衡量符合勞工保險殘廢給付標
        準表第6項第2等級發給日普通疾病殘廢給付，於法並無
        不合。
      2.次查，勞工保險條例第53條規定之附表即勞工保險給付
        標準表，其立法之結構原係以「身體障害之狀態」即所
        遺障害之程度為評價且為殘廢等級區分之基準，於精神
        、神經障害之審定基本原則為綜合其病灶症狀，對於永
        久喪失勞動能力與影響日常生活或社會生活活動狀態及
        需他人扶助之情況綜合審定其等級。本件被告送請專業
        醫師審查，意見如前述。又甲○○不服原核定，向勞工
        保險監理委員會申請審議，經該會專業醫師審查，亦審
        定其殘廢程度應符合給付標準第6項第2等級。」據上，
        原告之殘廢程度應尚未達終身經常需醫療護理或專人周
        密照護，如無他人扶助，則不能為維持生命必要之日常
        生活活動之極度障害狀態，起訴意旨所訴被保險人之殘
        廢程度已達第一等級，顯無理由。
      3.又查，依勞工保險條例第56條規定，保險人於審核保險
        給付認為有複檢必要時，得另行指定醫院或醫師複檢，
        是如所送資料已足以據為核定之基礎，即尚無複檢之必
        要，除非有疑義者，始有複檢之必要，是被保險人之權
        益並不致因未送複檢而受影響。又依學說及實務見解，
        被告就個案有無複檢必要之判斷自亦應受尊重，故尚難
        謂被告專業醫師之審查意見與原告殘廢診斷書之記載有
        異即有複檢必要。
　　理  由
一、本件原告甲○○起訴後，於訴訟中死亡，其第一順序繼承人
    即子女均拋棄繼承，應由次親等之直系血親卑親屬即原告丙
    ○○、丁○○、戊○○、己○○、庚○○、辛○○、壬○○
    與甲○○之配偶即原告乙○共同繼承，此有戶籍謄本、台灣
    新竹地方法院民事庭新院昭民謙字第八六七六號通知附卷可
    稽。茲兩造未為承受訴訟之聲明，業經本院依職權裁定命原
    告與被告續行本件訴訟。另被告之代表人原為廖碧英，嗣於
    訴訟中先後變更為蔡吉安、癸○，亦據新任代表人具狀聲明
    承受訴訟，於法亦無不合，應予准許。又原告經合法通知，
    未於言詞辯論期日到場，核無行政訴訟法第218條準用民事
    訴訟法第386條各款所列之情事，爰依被告之聲請，由其一
    造辯論而為判決，均合先敘明。
二、按「被保險人因普通傷害或罹患普通疾病，經治療終止後，
    如身體遺存障害，適合殘廢給付標準表規定之項目，並經保
    險人自設或特約醫院診斷為永久殘廢者，得按其平均月投保
    薪資，依同表規定之殘廢等級及給付標準，一次請領殘廢補
    助費…。被保險人領取普通傷病給付期滿，或其所患普通傷
    病經治療一年以上尚未痊癒，如身體遺存障害，適合殘廢給
    付標準表規定之項目，並經保險人自設或特約醫院診斷為永
    不能復原者，得比照前項規定辦理。」勞工保險條例第53
    條定有明文。次按，殘廢給付標準表「精神神經障害」系列
    第5、6項分別規定：「中樞神經系統機能遺存極度障害，終
    身不能從事任何工作，經常需醫療護理或專人周密照護者。
    第1等級殘廢，給付標準1,200日。」「中樞神經系統機能之
    病變，引起截癱或偏癱，致終身不能從事任何工作，日常生
    活需人扶助者。第2等級殘廢，給付標準1,000日。」又「精
    神、神經障害等級」之審定基本原則為：綜合其病灶症狀，
    對於永久喪失勞動能力與影響日常生活或社會生活活動狀態
    及需他人扶助之情況是其等級。(一)因重度精神、神經障害，
    為維持生命必要之日常生活活動，全須他人扶助者：適用第
    1級。(二)因高度精神、神經障害，為維持生命必要之日常生
    活活動之一部須他人扶助者：適用第2級。亦為同障害系列
    第1項第1、2款所明定。
三、本件被保險人甲○○以其因罹患腦梗塞併肢體障礙，檢據竹
    東榮民醫院出具殘廢診斷書申請普通疾病殘廢給付。經被告
    審查結果，以其殘廢程度符合殘廢給付標準表第6項第2等級
    ，於91年5月17日核定按該等級發給1,000日普通疾病殘廢給
    付之事實，有勞工保險給付申請書、勞工保險殘廢診斷書及
    被告核定通知書附卷可稽，並為兩造所不爭，堪信為真實。
    被保險人不服循序提起行政訴訟，主張依前開殘廢診斷書之
    記載，其維持生命必要之日常生活活動，全需他人扶助，應
    符合第一等級殘廢給付，被告未經複檢，逕依第二級核給殘
    廢給付，顯有違誤等語。
四、經查：
    (一)按殘廢診斷書所載之殘廢程度，為出具該診斷書之醫師個
      人判斷意見，被告審核殘廢給付時，除審酌被保險人或受
      益人檢附之保險資料、診斷書等書面資料外，如認有必要
      ，亦得通知出具診斷書之醫院診所檢送必要之有關診療病
      歷等相關文件，綜合審定被保險人之殘廢等級，自不受申
      請人提之出殘廢診斷書記載所拘束，此觀諸勞工保險條例
      第28條及同條例施行細則第61條規定甚明。
    (二)本件依被保險人申請時檢附之前開殘廢診斷書略載：病患
      因腦梗塞併肢體障礙，殘廢詳況為職業、社交功能及日常
      生活功能退化，需完全仰賴他人養護或需密切監護，意識
      及呼吸皆正常，四肢肌力為三分，大部分時間需要臥床，
      需他人操控輪椅代步，終身無法從事任何工作，永久需人
      餵食，大小便、沐浴完全無法自理，喪失語言能力等情，
      嗣被告將前開診斷證明書及向竹東榮民醫院調閱之病歷資
      料，送請該局專業醫師審查，審查意見：「劉君審定殘廢
      當時機能遺存高度障害，致終身不能從事任何工作，日常
      生活需人扶助，綜合其殘廢程度符合給付標準第六項第二
      等級。」等語，此有前開殘廢診斷書及審查意見表附原處
      分卷可稽。故被告依前揭精神、神經障害等級之審定基本
      原則，參酌前開事證及綜合被保險人之病灶症狀，對其是
      否永久喪失勞動能力與影響日常生活或社會生活活動狀態
      及需他人扶助等情況，審定其因中樞神經系統機能之病變
      ，引起截癱或偏癱，致終身不能從事任何工作，日常生活
      需人扶助之障害狀態，符合殘廢給付標準表第6項第2等殘
      廢等級，並按該等級核給普通疾病殘廢給付，揆諸前揭規
      定，並無不合。又被保險人不服被告前開核定，向勞工保
      險監理委員會申請審議，經該會將相關資料送請專科醫師
      審查結果，亦認：「依該病人之資料判定，日常生活需人
      扶助確是符合，惟該病人之呼吸正常、意識正常，尚不符
      經常需醫療護理或專人周密照護之條件，綜合審定其殘廢
      程度應符合給付標準第6項第2等級。」並有該專科醫師審
      查意見表附原訴願卷可參。益證被保險人尚未達終身經常
      需醫療護理或專人周密照護，如無他人扶助，則不能為維
      持生命必要之日常生活活動之極度障害狀態，原告徒執前
      開診斷書所載殘廢詳況，認已符合前開第5項第1等級殘廢
      給付之標準，核不足採。
    (三)末按，勞工保險條例第56條固規定，保險人於審核殘廢給
      付認為有複檢必要時，得另行指定醫院或醫師複檢。惟該
      規定並非強制規定，被告調查相關資料，如認事實明確足
      以判斷是否核付，自可不另行指定醫院或醫師複檢，原告
      訴稱被告未另行指定醫院複檢，於法有違云云，亦非有據
      。
五、綜上所述，原處分於法並無違誤，審議審定、訴願決定遞予
    維持，亦無不合，原告仍執前詞，訴請撤銷，並請求被告應
    按殘廢給付標準表第5第1等級核給殘廢給付，均無理由，應
    予駁回。
據上論結，本件原告之訴為無理由，爰依行政訴訟法第98條第3
項前段、第104條、第218條，民事訴訟法第85條第2項、第385條
第1項前段，判決如主文。
中　　華　　民　　國　　94　　年　 　4　　月　 13  　 日
                       第四庭審判長法  官　徐瑞晃
                                   法  官　吳慧娟
                                   法  官　蕭惠芳
上為正本係照原本作成。
如不服本判決，應於送達後20日內，向本院提出上訴狀並表明上
訴理由，如於本判決宣示後送達前提起上訴者，應於判決送達後
20日內補提上訴理由書（須按他造人數附繕本）。
中　　華　　民　　國　　94　　年　 　4　　月　 13  　 日
            　　　　　　   　　　　書記官  李淑貞
